臺灣高雄地方法院刑事判決　　　　　　 100年度易字第1532號
公　訴　人　臺灣高雄地方法院檢察署檢察官
被　　　告　黃健菊
上列被告因違反家庭暴力防治法案件，經檢察官提起公訴（100
年度偵字第21520號），本院判決如下：
    主  文
黃健菊犯違反保護令罪，累犯，處有期徒刑肆月，如易科罰金，
以新台幣壹仟元折算壹日。
    事  實
一、黃健菊曾因竊盜案件，經本院以民國97年度審簡字第4985號
    判決判處有期徒刑3 月確定，於98年7 月8 日期滿執行完畢
    ，翌日出監。黃健菊係黃憲國、黃李富美之三女，3 人間具
    有家庭暴力防治法第3 條第3 款所定直系血親之家庭成員關
    係。黃健菊前因對黃憲國、黃李富美實施家庭暴力之行為，
    經本院於100 年7 月21日以100 年度司暫家護字第386 號民
    事暫時保護令（起訴書誤載為「100 年度家護字第386 號通
    常保護令」），裁定令黃健菊不得對黃憲國、黃李富美實施
    身體或精神上之不法侵害行為，不得直接或間接對於黃憲國
    、黃李富美為騷擾之行為。詎黃健菊收受並明知上開暫時保
    護令之裁定內容，於上開暫時保護令有效期間內之100 年7
    月25日晚間8 時後不久（起訴書誤載為「下午7 時10分起」
    ），在其位於高雄市○○區○○路15號7 樓之住處，因細故
    與黃李富美發生爭執，竟基於違反保護令之犯意，以「神經
    病」、「變態」（起訴書誤載為「病態」）等語，辱罵黃李
    富美，並在廚房內亂灑水（起訴書將黃健菊此部分之行為，
    誤認係言語，而於前揭文字前後標示上下引號）；另大聲指
    責黃憲國，並以「老糊塗」一語辱罵黃憲國。嗣於同（25）
    日晚間10時33分許，員警前來處理時，接續對黃憲國、黃李
    富美重複咆哮：「你們在吃東西、吃飯，都不會叫我，你們
    這樣惡搞我，你們還報警來這邊，我怎麼受得住」等語約10
    至20分鐘，對黃憲國、黃李富美實施精神上不法侵害（起訴
    書贅載黃健菊對黃憲國、黃李富美實施身體上之不法侵害，
    業經檢察官於100 年11月10日當庭更正如上），而違反本院
    所為之上開民事暫時保護令。
二、案經黃憲國、黃李富美訴由高雄市政府警察局苓雅分局移送
    臺灣高雄地方法院檢察署檢察官偵查起訴。
    理  由
壹、證據能力部分：
一、按被告以外之人，於審判外之言詞或書面陳述，除法律有規
    定者外，不得作為證據；又被告以外之人（包括證人、鑑定
    人、告訴人、被害人及共同被告等）於檢察事務官、司法警
    察官或司法警察調查中所為之陳述，與審判中不符時，其先
    前之陳述具有較可信之特別情況，且為證明犯罪事實存否所
    必要者，得為證據，刑事訴訟法第159 條第1項 、第159 條
    之2 分別定有明文。是被告以外之人於司法警察（官）調查
    中所為之陳述，依刑事訴訟法第159 條第1項 規定，係屬傳
    聞證據，原則上無證據能力，惟如該陳述與審判中不符時，
    其先前之陳述具有較可信之特別情況，且為證明犯罪事實存
    否所必要者，依同法第159 條之2 規定（即刑事訴訟法第15
    9 條第1 項所指之「除法律有規定者外」），始例外認為有
    證據能力。如該陳述與審判中相符時，因該陳述並不符合刑
    事訴訟法第159 條之2 有關傳聞例外之規定，故不得作為認
    定本案犯罪事實有無之證據。此時，當以其於審判中之陳述
    作為證據。本件被告認證人黃憲國、黃李富美於警詢中所為
    之陳述無證據能力，且因證人黃憲國、黃李富美前開警詢中
    之陳述，核與審判中之陳述相符。是依前開說明，證人黃憲
    國、黃李富美前開警詢中之陳述，並無傳聞證據例外之情形
    ，應無證據能力，此時，當以證人黃憲國、黃李富美於審判
    中之陳述作為證據。
二、次按被告以外之人於偵查中向檢察官所為陳述，除顯有不可
    信之情況者外，得為證據，刑事訴訟法第159 條之1 第2項
    定有明文。偵查中對被告以外之人所為之偵查筆錄，性質上
    屬傳聞證據。惟現階段刑事訴訟法規定檢察官代表國家偵查
    犯罪、實施公訴，依法其有訊問被告、證人及鑑定人之權，
    證人、鑑定人且須具結，而實務運作時，檢察官偵查中向被
    告以外之人所取得之陳述，原則上均能遵守法律規定，不致
    違法取供，其可信度極高。是被告以外之人前於偵查中已具
    結而為證述，除反對該項供述得具有證據能力之一方，已釋
    明「顯有不可信之情況」之理由外，不宜即遽指該證人於偵
    查中之陳述不具證據能力。本件證人呂文昭於偵查中之證述
    ，既經具結，尚無證據證明顯有不可信之情況，依前開說明
    ，應有證據能力。
三、再按被告以外之人於審判外之陳述，雖不符前4 條之規定，
    而經當事人於審判程序同意作為證據，法院審酌該言詞陳述
    或書面陳述作成時之情況，認為適當者，亦得為證據，刑事
    訴訟法第159 條之5 第1 項定有明文。查本案認定事實所引
    用之其餘卷內卷證資料，除原已符同法第159 條之1 至第15
    9 條之4 規定、及法律另有規定等傳聞法則例外規定，而得
    作為證據外，並無證據證明係公務員違背法定程序所取得，
    而被告及檢察官於本院行準備程序及審理時，均同意其證據
    能力，且本院審酌前揭陳述作成時之情況，並無違法取證之
    瑕疵，亦認以之作為證據為適當，是本件有關被告以外之人
    於審判外之言詞或書面陳述等供述證據，依前揭法條意旨，
    自均得為證據。
貳、實體部分：
一、訊據被告黃健菊雖坦承於100 年7 月22日收受本院100 年度
    司暫家護字第386 號民事暫時保護令裁定，並知悉上開保護
    令內容，然否認有何違反保護令犯行，辯稱：100 年7 月25
    日晚間，伊在廚房洗鍋子時，伊母親無故關閉電風扇、電燈
    ，伊並未出言辱罵父母親及在廚房亂灑水，亦未在員警到場
    時持續咆哮云云。經查：
  (一)被告黃健菊係告訴人黃憲國、黃李富美之三女，3 人同居在
    高雄市○○區○○路15號7 樓，被告前因對告訴人黃李富美
    實施家庭暴力之行為，經本院依家庭暴力防治法之規定，於
    100 年7 月21日以100 年度司暫家護字第386 號民事暫時保
    護令，裁定令被告不得對告訴人黃憲國、黃李富美實施身體
    或精神上之不法侵害行為，不得直接或間接對於告訴人黃憲
    國、黃李富美為騷擾之行為；該保護令業於100 年7 月22日
    送達被告，被告知悉保護令之內容等情，業據告於警詢、偵
    查及本院訊問時坦白承認（見警卷第2 頁、偵卷第12頁、聲
    羈卷第6 頁、審易字卷第18頁），並有本院100 年度司暫家
    護字第386 號民事暫時保護裁定、高雄市政府警察局苓雅分
    局保護令執行紀錄表附卷（見警卷第12至16頁）可參，是此
    部分之事實，應堪認定。
  (二)被告知悉上開本院民事暫時保護令裁定內容後，於保護令有
    效期間內之100 年7 月25日晚間某時，在前揭住處，以「神
    經病」、「變態」等語，辱罵告訴人黃李富美，並在廚房內
    亂灑水，且大聲指責黃憲國，又以「老糊塗」一語辱罵黃憲
    國。嗣於同（25）日晚間10時33分許，員警前來處理時，接
    續對黃憲國、黃李富美持續咆哮：「你們在吃東西、吃飯，
    都不會叫我，你們這樣惡搞我，你們還報警來這邊，我怎麼
    受得住」等語約10至20分鐘之事實，業據證人黃憲國於本院
    審理中證述明確（見易字卷第18至20頁），核與證人黃李富
    美於本院審理中（見易字卷第21至22頁）；證人即苓雅分局
    成功路派出所員警呂文昭於偵查中（見偵卷第25至26頁）證
    述之情節相符，並有高雄市政府警察局苓雅分局處理家庭暴
    力案件現場報告表、現場蒐證翻拍照片附卷（見警卷第8 、
    10至11頁）可參。另關於被告違反暫時保護令之起迄時間部
    分，本院審酌：(1)被告經高雄市政府警察局苓雅分局偵查隊
    家庭暴力防治官林容均之通知，於100 年7 月25日晚間7 時
    40分許，抵達苓雅分局偵查隊，接受林容均執行前揭暫時保
    護令，於同（25）日晚間8 時許離去之事實，業據證人林容
    均於本院審理時證述綦詳（見易字卷第23頁），並有前揭保
    護令執行紀錄表附卷可參（見警卷第16頁）；佐以被告於接
    受保護令之執行後，確有返家之事實，亦據被告於本院審理
    中供承在卷（見審易字卷第17頁），堪認被告開始違反保護
    令之時間，應係在同（25）日晚間8 時後不久。(2)高雄市政
    府苓雅分局於100 年7 月25日晚間10時30分許接獲報案，員
    警呂文昭於同（25）日晚間10時33分許抵達被告前揭住處後
    ，被告仍在現場大聲咆哮近半小時之事實，業據證人呂文昭
    於偵查中證述明確（見偵卷第26頁），並有前揭家庭暴力案
    件現場報告表附卷可參（見警卷第8 頁）；復參以證人黃憲
    國係自100 年7 月25日晚間11時許，開始在成功路派出所製
    作筆錄，有調查筆錄附卷可憑（見警卷第4 頁），堪認被告
    持續違反保護令之時間，止於同（25）日晚間11時前不久。
  (三)至被告雖以前開情詞置辯，惟本案發生肇因於本院前所核發
    之99年度家護字第340 號通常保護令，於100 年5 月27日有
    效期間屆至後，被告與告訴人黃李富美仍因相處及財務等問
    題屢屢滋生口角，告訴人黃李富美之次女黃健梅見此，乃以
    告訴人黃憲國及黃李富美為被害人、被告為相對人，聲請核
    發保護令，經本院於100 年7 月21日核發前揭暫時保護令，
    被告於100 年7 月22日收受暫時保護令，此觀之前揭保護令
    之記載及被告於偵查中之陳述即明（見警卷第12頁、偵卷第
    12 頁 ）。是被告在前揭通常保護令之有效期限經過後，原
    本認為不再受到保護令之束縛，如今再接獲前揭暫時保護令
    ，可見其內心已有不快。嗣又接獲家庭暴力防治官林容均之
    通知，於100 年7 月25日晚間，前往苓雅分局接受林容均告
    以保護令之內容後，思及再度受到保護令之牽絆，更加深其
    對告訴人2 人之不滿，乃於當日返家後情緒爆發，而為違反
    保護令之行為，尚與常情不相違背；復參以被告於偵查及本
    院審理中陳稱：100 年7 月25日晚間，有與母親發生口角，
    伊講話比較大聲、比較激動等語（見偵卷第13頁、易字卷第
    17 頁 ），益徵被告於案發時確有情緒激動、語調高昂與其
    父母應對之情；復佐以告訴人2 人係被告之父母，若非被告
    之行為業已失控，又何苦報警處理而使家醜外揚？是被告所
    辯，顯係推諉之詞，不足採信。
  (四)綜上所述，被告辯解並無可採。從而，本件事證明確，被告
    犯行堪以認定，應依法論科
二、按家庭暴力防治法所稱之家庭暴力，指家庭成員間實施身體
    或精神上不法侵害之行為，同法第2 條第1 款定有明文。次
    按所謂「精神上不法侵害」，包括以謾罵、吼叫、侮辱、諷
    刺、恫嚇、威脅之言詞語調脅迫、恐嚇被害人之言語虐待等
    。查被告以事實欄所示言詞謾罵、諷刺告訴人2 人，甚或以
    潑水之方式致使告訴人感覺受辱，均係對告訴人2 人為精神
    上不法之侵害甚明。是核被告所為，係違反家庭暴力防治法
    第61條第1 款違反保護令罪。又被告曾因竊盜案件，經本院
    以97年度審簡字第4985號判決判處有期徒刑3 月確定，於98
    年7 月8 日期滿執行完畢之事實，有臺灣高等法院被告前案
    紀錄表在卷可查，其於有期徒刑執行完畢後5 年內，再犯本
    件有期徒刑以上之罪，為累犯，應依刑法第47條第1 項規定
    加重其刑。爰審酌被告曾有違反保護令之前科，有前揭前案
    紀錄表可參，明知本院已核發民事暫時保護令，竟仍無視於
    上開保護令及裁定之內容，而對告訴人2 人實施家庭暴力犯
    行，顯不知警惕，犯後否認犯行，態度不佳，亦未見悔意，
    另慮及被告之智識程度、生活狀況等一切情狀，量處如主文
    所示之刑，並衡酌被告學歷為高中畢業、目前無業等情，諭
    知如主文所示易科罰金之折算標準，以資懲儆。
據上論斷，應依刑事訴訟法第299 條第1 項前段、家庭暴力防治
法第61條第1 款，刑法第11條前段、第47條第1 項、第41條第1
項前段，刑法施行法第1 條之1 ，判決如主文。
本案經檢察官張媛舒到庭執行職務。
中    華    民    國   100    年    11    月    24    日
                      刑事第五庭    法  官  方錦源
以上正本證明與原本無異。
如不服本判決應於收受判決後10日內向本院提出上訴書狀，並應
敘述具體理由。其未敘述上訴理由者，應於上訴期間屆滿後20日
內向本院補提理由書(均須按他造當事人之人數附繕本)「切勿逕
送上級法院」。
中    華    民    國   100    年    11    月    24    日
                                    書記官  王珮樺
附錄本案論罪科刑法條：
家庭暴力防治法第61條第1 款
違反法院依第14條第1 項、第16條第3 項所為之下列裁定者，為
本法所稱違反保護令罪，處3 年以下有期徒刑、拘役或科或併科
新臺幣10萬元以下罰金：
一禁止實施家庭暴力。